【裁判字號】    92,上訴,2182
【裁判日期】    921231
【裁判案由】    搶奪
【裁判全文】
臺灣高等法院高雄分院刑事判決                  九十二年度上訴字第二一八二號
    上 訴 人
    即 被 告    丙○○
右上訴人因搶奪案件，不服臺灣高雄地方法院九十二年度訴字第二一○一號中華民國
九十二年十月廿九日第一審判決（起訴案號：臺灣高雄地方法院檢察署九十二年度偵
字第一０三一七號、第一一四一五號、第一一八０二號、第一三六四二號），提起上
訴，本院判決如左：
      主  文
上訴駁回。
      事  實
一、丙○○於民國（以下同）八十九年間前因搶奪案件，經本院於民國八十九年十二
    月二十日，以八十九年度上訴字第一二０七號判處有期徒刑一年二月確定，於九
    十二年一月九日執行完畢，仍不知悔改，復意圖為自己不法之所有，於九十二年
    五月十二日一時許，在高雄縣梓官鄉○○路上某遊樂場內，明知綽號「小晴」之
    不詳姓名成年女子所持有之車牌號碼ＸＯＮ—七三六號重型機車係屬來路不明之
    贓物（係戊○○所有，於九十二年五月十日在高雄市○○區○○路九九七號前失
    竊，價值約新臺幣四萬三千元），然其為便利搶奪他人財物之用，竟仍向小晴借
    用該機車而收受之，並於借得該機車後，旋即騎乘該機車前往高雄市區尋覓搶奪
    目標，嗣於同日三時二十分許，在高雄市○○區○○路與民主橫路交岔口，見丁○○手持皮包獨自行走於該處，遂趁丁○○未及防備之際，自左後方搶奪丁○○
    之皮包一只，內有現金一千二百元、身分證及健保卡各一枚、信用卡三張及手機
    一支等物品，得手後欲加速逃離現場，惟因丁○○緊追在後並大喊搶劫，在場之
    許哲瑞聞聲乃立即趨前攔阻丙○○，致丙○○人車倒地，而許哲瑞於拉扯中亦遭
    上開機車壓傷（傷害部分未據告訴），嗣經警員據報到場後當場逮捕。
二、案經高雄市政府警察局移送臺灣高雄地方法院檢察署檢察官偵查起訴。
      理  由
一、右揭搶奪財物之犯罪事實，業據上訴人丙○○迭於警訊、偵查及原審審理時坦承
    不諱，核與被害人丁○○、戊○○之指訴相符，並經證人許哲瑞陳述屬實，並有
    贓物認領保管收據、代保管條、車籍作業系統—查詢認可資料、高雄市政府警察
    局楠梓分局車輛協尋證明單、高雄市政府警察局車輛尋獲電腦輸入單各一紙及相
    片三幀在卷可憑，事證明確，其犯行堪以認定。
二、核上訴人丙○○所為，係犯刑法第三百四十九條第一項之收受贓物罪及同法第三
    百二十五條第一項之搶奪罪。上訴人丙○○所犯上開收受贓物罪及搶奪罪二罪間
    ，有方法目的之牽連關係，應從一重之搶奪罪處斷。上訴人丙○○於八十九年間
    曾犯搶奪案件，經本院以八十九年度上訴字第一二０七號判處有期徒刑一年二月
    確定，於九十二年一月九日執行完畢，有臺灣高等法院被告全國前案紀錄表在卷
    可稽，其於五年內再犯有期徒刑以上刑之本罪，為累犯，應依刑法第四十七條之
    規定加重其刑。
三、公訴意旨另謂：(一)被告丙○○於九十二年五月三日二十時五分許，由某不詳姓
    名成年楠梓騎乘一部車牌號碼不詳之機車搭載，在高雄市○○區○○街吉林街口
    ，乘乙○○不注意之際，由被告自乙○○右後方下手搶奪其所有之黑色皮包一只
    ，內有二百元、信用卡五張、駕照及健保卡各一枚、眼鏡一副等物，得手後逃逸
    他去。(二)復於九十二年五月六日二十二時許，有某不詳姓名成年男子騎乘一部
    車牌號碼不詳之機車搭載，在高雄市三民區○○○路十六號前，乘甲○○○不注
    意之際，下手自甲○○○右後方，搶奪其所有紅色皮包一只，內有五千元、身分
    證及健保卡各一枚、信用卡一張、金融卡一張等物，被告丙○○與該名男子得手
    後逃逸他去，甲○○○則因摔倒，致受有右胸挫傷、上嘴唇裂傷、頭部腦震盪等
    傷害（甲○○○受傷部分未據告訴），因認被告丙○○此部分亦涉有刑法第三百
    二十五條第一項之搶奪罪嫌。上訴人丙○○於偵查及原審審理中均堅決否認涉有
    此部分二件搶奪犯行，辯稱：當時我人均在家戒毒，並未至高雄市區等語。經查
    ：(一)被害人乙○○雖於警訊時指稱遭搶時有清楚看見歹徒背面，故認為上訴人
    丙○○係當日行搶之歹徒云云，然被害人乙○○於偵查中卻改稱歹徒二人均頭戴
    安全帽，根本看不到臉，在警局指認時只覺得被告身材與歹徒一樣，均係中等身
    材，無法百分之百確認丙○○即為對其行搶之人等語（見九十二年度偵字第一一
    八０二號偵查卷第二十一頁）。(二)被害人范吳楣森雖於警訊、偵查及原審審理
    時均指認上訴人丙○○係當日搶奪之人，惟范吳楣森於偵查中指稱當時有二名歹
    徒騎機車，後面那個頭戴深色鴨舌帽，皮膚白白的，出手由右後方搶奪伊皮包，
    該歹徒是年輕人、瘦瘦的、標準身材、眼睛大大的、皮膚很白，臉部輪廓與上訴
    人丙○○一樣，應該就是上訴丙○○人云云（見九十二年偵字第一一八０二號偵
    查卷第二十一頁）；而范吳楣森於原審審理時則指稱當時兩名歹徒均頭戴鴨舌帽
    ，騎車往伊身邊靠，伊轉頭過去看，看到騎車的人高高的、臉白白的、圓圓的，
    是個年輕人，就是上訴人丙○○，後座的人伊沒看到，亦不知道是前座還是後座
    的人下手搶奪云云。被害人甲○○○對於上訴人丙○○究係騎車之人或受搭載之
    人，前後所言並不一致，又上訴人丙○○身高約一百七十公分，體重約七十公斤
    ，且膚色黝黑，有相片三幀附卷可稽，與被害人甲○○○所指認之歹徒容貌及身
    材特徵均未盡相符，佐以被害人甲○○○當時遭搶之時間係夜間二十二時許，其
    又指述當時兩位搶嫌均有戴鴨舌帽，則其在遭搶之瞬間是否得以清晰記憶搶匪之
    容貌，尚非無疑，再者，警方亦未自上訴人丙○○處查扣得被害人乙○○、甲○○○遭搶之物，則實難僅憑被害人乙○○、甲○○○前開指訴，遽認此二件搶奪
    犯行，亦均為上訴人丙○○所為，此外復查無其他積極確切證據足資證明上訴人
    丙○○確有犯此部分兩件搶奪犯行，此部分犯罪不能証明，惟因公訴意旨認此部
    分與前揭論罪部分，有連續犯之裁判上一罪關係，爰不另為無罪之諭知，附此敘
    明。
四、原審適用刑法第三百二十五條第一項、第三百四十九條第一項、第四十七條、第
    五十五條，罰金罰鍰提高標準條例第一條前段規定，並審酌上訴人丙○○前已因
    搶奪案件經法院判刑確定並入監執行完畢，竟毫無悔意，再為本件搶奪犯行，且
    其正值青年，不思努力工作以合法手段獲取財物，竟為滿足一時之貪念，而搶奪
    他人財物，嚴重侵害他人之財產權及破壞社會安寧，對於社會治安及被害人身心
    損害匪淺，惟念其犯後坦承犯行，態度尚佳等一切情狀，量處有期徒刑十月。經
    核原判決認事用法並無不合，量刑亦屬適當，上訴人丙○○空言上訴，為無理由
    ，應予駁回。
五、上訴人丙○○經合法傳喚無正當理由於審判期日不到庭，依法不待其陳述而逕行
    判決。
據上論結，應依刑事訴訟法第三百六十八條、第三百七十一條，判決如主文。
本案經檢察官張其主到庭執行職務。
中      華      民      國    九十二    年     十二     月    三十一    日
                              臺灣高等法院高雄分院刑事第九庭
                                  審判長法官  張明松
                                        法官  任森銓
                                        法官  張盛喜
右正本證明與原本無異。
如不服本判決應於收受本判決後十日內向本院提出上訴書狀，其未述上訴理由者，
並得於提起上訴後十日內向本院補提理由書狀（均須按他造當事人之人數附繕本)「
切勿逕送上級法院」。
                                      書記官  楊茱宜
中      華      民      國    九十二    年     十二     月    三十一    日
附錄本案論罪科刑法條：
刑法第三百二十五條
意圖為自己或第三人不法之所有，而搶奪他人之動產者，處六月以上五年以下有期徒
刑。
因而致人於死者，處無期徒刑或七年以上有期徒刑，致重傷者，處三年以上十年以下
有期徒刑。
第一項之未遂犯罰之。
刑法第三百四十九條
收受贓物者，處三年以下有期徒刑、拘役或五百元以下罰金。
搬運、寄藏、故買贓物或為牙保者，處五年以下有期徒刑、拘役或科或併科一千元以
下罰金。
因贓物變得之財物，以贓物論。


司法院資訊處製作；財團法人民間司法改革基金會備份。
